臺灣桃園地方法院刑事判決　　　　　　　110年度易字第528號

公　訴　人　臺灣桃園地方檢察署檢察官 
被　　　告　章書駿




上列被告因詐欺案件，經檢察官提起公訴（109 年度偵緝字第16
12號），被告於準備程序中就被訴事實為有罪之陳述，經本院合
議庭裁定由受命法官獨任以簡式審判程序審理，判決如下：
    主  文
章書駿以網際網路對公眾散布而犯詐欺取財罪，處有期徒刑陸月
。
    事  實
一、章書駿明知其並無以新臺幣兌換人民幣之真意，竟意圖為自
    己不法之所有，基於以網際網路對公眾散布詐欺取財之犯意
    ，於民國109 年1 月5 日，在臺灣不詳處所，連結網際網路
    ，在不特定多數人得瀏覽之LINE通訊軟體「支付寶自由買賣
    區」群組，以暱稱「馬」之名義刊登「代朋友發15000 人民
    幣打銀行卡匯率4.37」文字，對群組內不特定多數人散布收
    購人民幣之不實訊息，適江芷心於同日下午4 時許，在其桃
    園市桃園區國聖一街住處，以網路設備瀏覽上開不實訊息後
    ，旋與LINE通訊軟體與章書駿聯繫，章書駿即佯稱以新臺幣
    （下同）17萬4000元收購人民幣4 萬元云云，使江芷心不疑
    有他陷於錯誤，於同日下午4 時58分許，在其上開桃園住處
    ，操作網路銀行以其所有之廈門平安銀行帳戶所綁定之支付
    寶帳戶轉帳人民幣4 萬元至不知情之章書駿母親王美真（另
    為不起訴處分）申辦而交由章書駿使用之行動電話門號0000
    000000號綁定之支付寶帳戶內。嗣章書駿遲不給付江芷心新
    臺幣17萬4000元，江芷心始知受騙。
二、案經江芷心訴由桃園市政府警察局桃園分局報告臺灣桃園地
    方檢察署檢察官偵查起訴。
    理  由
壹、程序部分：
    被告章書駿所犯為死刑、無刑徒刑、最輕本刑為3 年以上有
    期徒刑以外之罪，被告於審理程序進行中，就被訴事實為有
    罪之陳述，經告知簡式審判程序之旨，並聽取檢察官、被告
    及辯護人之意見後，依刑事訴訟法第273 條之1 第1 項規定
    ，進行簡式審判程序；又本案之證據調查，依刑事訴訟法第
    273 條之2 規定，不受同法第159 條第1 項、第161 條之2
    、第161 條之3 、第163 條之1 及第164 條至第170 條規定
    之限制，均合先敘明。
貳、實體部分：
一、上揭犯罪事實，業據被告章書駿於本院準備程序坦承不諱（
    見本院易字卷第9 號卷第228 頁），核與證人即告訴人江芷
    心於警詢、偵查中證述之情節大致相符（見偵卷第7 至11、
    65至66頁），復有行動電話門號0000000000號通聯調閱查詢
    單、支付寶轉帳電子回單截圖、被告於LINE通訊軟體「支付
    寶自由買賣區」群組所發送訊息，及與告訴人LINE通訊軟體
    對話翻拍畫面、支付寶交易轉帳明細截圖、被告傳送假匯款
    資料畫面截圖在卷可稽（見偵卷第29、31、33至36頁），足
    認被告之任意性自白與事實相符，堪以採信。從而，本件事
    證明確，被告犯行洵堪認定，應依法論科。
二、論罪科刑：
  ㈠按刑法第339 條之4 第1 項第3 款之立法意旨為近年來詐欺
    案件頻傳，且趨於集團化、組織化，甚至結合網路、電信、
    通訊科技，每每造成廣大民眾受騙，此與傳統犯罪型態有別
    ，若僅論以同法第339 條詐欺罪責，實無法充分評價行為人
    之惡性，並考量現今以電信、網路等傳播方式，同時或長期
    對社會不特定多數之公眾發送訊息施以詐術，往往造成廣大
    民眾受騙，此一不特定、多數性詐欺行為類型，其侵害社會
    程度及影響層面均較普通詐欺行為嚴重，有加重處罰之必要
    ，爰定為第3 款之加重處罰事由。查被告係透過網際網路在
    多數人可瀏覽之LINE群組內刊登不實之販售訊息，自屬利用
    網際網路對公眾散布之方式而遂行詐欺取財犯行。
  ㈡核被告所為，係犯刑法第339 條之4 第1 項第3 款之以網際
    網路對公眾散布而犯詐欺取財罪。又檢察官起訴書原認被告
    事實欄所為係犯刑法第339 條第1 項詐欺取財罪，嗣經蒞庭
    公訴檢察官提出補充理由書庭如上，本院即毋庸再為變更起
    訴法條之諭知。
  ㈢按犯罪之情狀顯可憫恕，認科以最低刑度仍嫌過重者，得酌
    量減輕其刑，刑法第59條定有明文。所謂「犯罪之情狀」顯
    可憫恕，與刑法第57條規定科刑時應審酌之一切情狀，並非
    有截然不同之範圍，於裁判上酌減其刑時，應就犯罪之一切
    情狀，予以全盤考量，審酌其犯罪有無可憫恕之事由（即有
    無特殊之原因及環境，在客觀上足以引起一般同情，以及宣
    告法定最低度刑，是否猶嫌過重等），以為判斷。查被告犯
    後已坦承犯行，且於本件詐得之款項非鉅，且已於本院與告
    訴人成立調解現正按期賠償告訴人（見本院易字卷第237 至
    238 頁），其犯罪情節及惡性，與詐取鉅額財物嚴重危害社
    會秩序及他人財產權之情形，尚有程度上之差別，然其所犯
    之以網際網路對公眾散布而犯詐欺取財罪，為最輕本刑1 年
    以上有期徒刑之罪，縱對被告量處最輕刑度，仍有情輕法重
    之感，客觀上足以引起一般同情，而有顯可憫恕之處，爰依
    刑法第59條規定減輕其刑。
  ㈣爰審酌被告正值青年，不思以正途賺取錢財，貪圖不法利益
    ，率爾為本件詐欺犯行，致告訴人受有財產損害，所為實屬
    不該，惟念其犯後終能坦承犯行，態度尚可，且已與告訴人
    於本院成立調解，現正按期賠償告訴人，業如上述，兼衡其
    犯罪動機、目的、手段、素行、智識程度、家庭經濟狀況、
    告訴人遭詐騙之金額、所生危害，及告訴人就本件為被告請
    求從輕量刑之意見等一切情狀，量處如主文所示之刑。
三、沒收部分：
  ㈠末按犯罪所得，屬於犯罪行為人者，沒收之；前2 項之沒收
    ，於全部或一部不能沒收或不宜執行沒收時，追徵其價額，
    刑法第38條之1 第1 項前段、第3 項分別定有明文。宣告沒
    收或追徵有過苛之虞、欠缺刑法上之重要性、犯罪所得價值
    低微，或為維持受宣告人生活條件之必要者，得不宣告或酌
    減之，刑法第38條之2 第2 項亦有明文。
  ㈡查被告詐欺告訴人所取得之人民幣4 萬元（經換算為 17 萬
    4000元）款項固屬被告本件犯行之犯罪所得，且尚未實際合
    法發還告訴人，原應宣告沒收，惟被告業與告訴人已於本院
    成立調解，被告並現正履行調解筆錄所載之條件，業如上述
    ，是此部分若仍予以沒收或追徵，將使被告承受過度之不利
    益，顯屬過苛，爰依刑法第38條之2 第2 項規定，不予宣告
    沒收，附此敘明。
據上論斷，應依刑事訴訟法第273 條之1 第1 項、第299 條第1
項前段，刑法第339 條之4 第1 項第3 款、第59條，刑法施行法
第1 條之1 第1 項，判決如主文。
中　　華　　民　　國　 110　　年　　11　　月　　30　　日
                  刑事第九庭    法　官　謝承益
以上正本證明與原本無異。
如不服本判決應於收受判決後20日內向本院提出上訴書狀，並應
敘述具體理由。其未敘述上訴理由者，應於上訴期間屆滿後20日
內向本院補提理由書(均須按他造當事人之人數附繕本)「切勿逕
送上級法院」。 
　　　　　　　　　　　　　　　  書記官　莊佳蓁
中　　華　　民　　國　 110　　年　　12　　月　　2 　　日
 
附錄本件論罪科刑法條全文：
中華民國刑法第339條之4
犯第339 條詐欺罪而有下列情形之一者，處1 年以上7 年以下有
期徒刑，得併科1 百萬元以下罰金：
一、冒用政府機關或公務員名義犯之。
二、三人以上共同犯之。
三、以廣播電視、電子通訊、網際網路或其他媒體等傳播工具，
    對公眾散布而犯之。
前項之未遂犯罰之。